最高法院刑事判決　　　　　　　　　　　　　　　九十一年度台上字第四五五六號
　　上　訴　人　甲○○
右上訴人因偽造文書等罪案件，不服台灣高等法院台中分院中華民國九十年四月六日
第二審判決（八十七年度上訴字第一六三六號，起訴案號：台灣南投地方法院檢察署
八十四年度偵字第一四五三、一八五０號），提起上訴，本院判決如左：
    主  文
原判決關於甲○○偽造文書部分撤銷，發回台灣高等法院台中分院。
其他上訴駁回。
    理  由
一、發回部分：
本件原判決認定上訴人甲○○係南投縣埔里鎮吳記企業工廠及申億有限公司之負責人
，從事中古機車買賣業務，竟基於概括犯意，先後將其所購得如原判決附表二所示之
機車原有引擎號碼磨滅後，重新偽造如該附表二所示之引擎號碼，足生損害於監理單
位對於車籍管理、機車製造商及各機車所有人。嗣於民國八十四年三月二十三日（原
判決誤載為八十四年四月二十三日）十八時許，其僱用之司機楊純穆駕駛車號ＨＶ｜
一三五號大貨車，在南投縣草屯鎮烏溪橋南端交界處，經警實施路檢，在該大貨車上
扣得如原判決附表一編號一至三之贓車三部 (同時共扣得二十一部機車 )；再於同日
十九時至二十三時許，在同縣埔里鎮○○路六十之三號吳記企業工廠扣得原判決附表
一編號四至十一之贓車八部；又於同月二十五日十時四十分許，在基隆市○○區○○
街二號「台聯貨櫃通運股份有限公司」貨櫃站，自上訴人交運之五只貨櫃中起出如原
判決附表一編號十二至十五及附表二之機車共二十四部 (同時另扣得如原判決附表三
所示之機車，共計六十八部）而查獲等情。因而撤銷第一審關於上訴人變造私文書部
分科刑之判決，改判論處其連續偽造私文書，足生損害於公眾及他人罪刑（處有期徒
刑二年）。固非無見。
惟查：(一)、原判決理由係以其附表二編號八至二十之機車引擎號碼，未經監理單位建
檔登記，即根本無該引擎號碼之機車存在，參以上訴人坦承伊會應客戶要求將機車引
擎號碼磨滅之語，遂認該機車引擎號碼，係上訴人向人收購機車後，再行偽造，而為
不利於彼之認定。然原判決附表二編號九所示引擎號碼 GY6D-825100機車，其車牌號
碼為 HOB-607，車主係林建調，編號十六引擎號碼GY6B0-000000機車，其車牌號碼為
KCE-035 ，車主係林蔡玉葉，有其車籍作業統一查詢認可資料足佐（見一審卷(一)第二
五五、二五八頁），原判決理由謂該二機車未經監理單位建檔登記，無該引擎號碼之
機車存在云云，所為論斷與上開卷證不相符合，自非適法。且原審於判決理由先謂該
附表二編號八至二十所示機車引擎號碼，未經監理單位建檔登記，亦即根本無該引擎
號碼之機車存在，上訴人復坦承伊會應客戶要求將機車引擎號碼磨滅，遂認該機車引
擎號碼，係上訴人向人收購機車後，再行偽造等語，嗣又以附表二所示扣案機車，既
有證據顯示確另有真正引擎號碼之機車存在，參以上訴人之上開自白，乃認該附表所
示機車之引擎號碼，係上訴人向人收購機車後，將原有引擎號碼磨滅重新所偽造（分
見原判決第八面第二行以下、倒數第七行以下），致所為論斷亦有前後矛盾之違誤可
指。(二)、原判決於理由內係以上訴人於原審提出其附表二編號一、四、五所示機車行
車執照係影本，且與被害人黃詔勇、梁錦珠、陳強聲提供之行車執照正本內容不符，
證人許啟復證稱該三部機車上訴人曾向其詢價，其曾將行照影印傳真予上訴人，惟
上訴人未購買，後來才賣予黃詔勇、梁錦珠、陳強聲等語，乃認上訴人所提該三部機
車之行車執照影本，不足為有利於彼之認定。然觀諸上訴人於原審提出牌照號碼IEE-
715 、引擎號碼 GY6D-102211及牌照號碼 IXT-240、引擎號碼 FG-044093機車（即原
判決附表二編號一、五）之行車執照影本所載，其車主分為黃詔勇、陳強聲（見一審
卷(一)第一七六、一七七頁），似徵證人許啟將該二紙行車執照影印傳真予上訴人時
，該二機車已分別過戶予黃詔勇、陳強聲二人，是所為上開供證與該卷證不符，其真
實性非無可疑，原審對之未深入查究，遽予採信，而將上訴人之辯詞摒棄不採，猶嫌
速斷。(三)、依原判決論斷之理由，係認其附表二編號八至二十之機車引擎號碼，因未
經監理單位建檔，即無該引擎號碼之機車存在，遂認各該機車之引擎號碼，係上訴人
向人收購機車後，再行偽造者。然同樣情形，原審於其判決附表三編號四十三、四十
四號機車欄內均記載係無建檔有行照，如果無誤，該二機車之引擎號碼，似亦係原無
該引擎號碼之機車存在，而經人摹造者，乃原審於判決理由六，卻認上訴人並無該部
分犯行，致所為論斷亦有前後矛盾情形。且依原判決附表三編號四十三、四十四號記
載，該二機車雖未建檔，仍有行車執照，似徵有否建檔，與該機車引擎號碼是否偽造
之認定，並無必然關係。上訴人於原審之選任辯護人因之聲請向監理機關函查，資以
釐清（原審卷(一)第五十四頁），即非無必要，原審未加調查，復未於判決內說明無調
查必要之理由，非惟證據調查職責未盡，抑且理由不備。以上或係上訴意旨所指摘，
或為本院得依職權調查之事項，應認原判決關於上訴人偽造文書部分有撤銷發回更審
之原因。原判決不另諭知無罪部分，基於審判不可分之原則，併予發回。
二、駁回部分：
按刑事訴訟法第三百七十六條所列各罪之案件，經第二審判決者，不得上訴於第三審
法院，法有明文。本件上訴人被訴明知原判決附表一所示之機車係他人所失竊之贓物
，仍於八十三年八月間起，向不詳姓名之車商購買之犯行，原判決維持第一審依刑法
第三百四十九條第二項之故買贓物罪論處罪刑（處有期徒刑二年）之判決，駁回檢察
官及上訴人對此部分之第二審上訴。該罪名核屬刑事訴訟法第三百七十六條第七款之
案件，依首開說明，既經第二審判決，自不得上訴於第三審法院，上訴理由對原判決
未聲明係對其一部為之，應認係對其全部提起上訴，其對依法不得提起第三審上訴部
分，一併提起上訴，顯為法所不許。該部分之上訴為不合法，應予駁回。
據上論結，應依刑事訴訟法第三百九十五條前段、第三百九十七條、第四百零一條，
判決如主文。
中      華      民      國    九十一    年      八      月     十五     日
                              最高法院刑事第十二庭
                                  審判長法官  張  淳  淙
                                        法官  謝  俊  雄
                                        法官  蘇  振  堂
                                        法官  張  春  福
                                        法官  呂  丹  玉
      右正本證明與原本無異
                                              書  記  官
中      華      民      國    九十一    年      八      月     二十     日
